最　高　行　政　法　院　裁　定
　　　　　　　　　　　　　94年度裁字第00588號
上　訴　人　丙○○○
　　　　　　　　　　　　　送達代收人　乙○○
被 上訴 人　臺北市政府
代　表　人　甲○○
上列當事人間因身心障礙者保護法事件，上訴人不服中華民國92
年8月6日臺北高等行政法院92年度簡字第277號判決，提起上訴
。本院裁定如下：
　　主　文
上訴駁回。
上訴審訴訟費用由上訴人負擔。
　　理　由
一、按對於適用簡易程序之裁判提起上訴或抗告，須經最高行政
    法院許可，且該許可以訴訟事件所涉及之法律見解具有原則
    性者為限，行政訴訟法第235條定有明文。所謂訴訟事件涉
    及之法律見解具有原則性，係指該事件所涉及之法律問題意
    義重大，而有加以闡釋之必要情形而言，如對於行政命令是
    否牴觸法律所為之判斷，或就同類事件所表示之法律見解與
    其他高等行政法院或本院所表示之見解互相牴觸，有由本院
    統一法律上意見或確認其意見之必要情形屬之。
二、本件位於臺北市○○○路11號3樓之臺北市私立珈姿舞蹈美
    容短期補習班，經人檢舉以佳姿氧身工程館為名，違規擴大
    營業項目，雖登記為補習班，卻從事健身房、明眼按摩、三
    溫暖，案經被上訴人所屬社會局會同警察局保安警察大隊人
    員於民國（下同）90 年2月22日下午4時許至該處臨檢，在
    營業處所包廂內發現從業人員江麗珠正為客人作肩部指油壓
    服務，並收取費用。被上訴人所屬社會局認從業人員江麗珠
    及負責人乙○○違反當時身心障礙者保護法第37條第1項規
    定，乃依同法第65條規定，分別處以從業人員江麗珠新台幣
    （下同）1萬元罰鍰及負責人乙○○2萬元罰鍰。渠等不服提
    起訴願，被上訴人所屬社會局再次派員於90年5月1日下午2
    時20分至該址稽查確認該營業場所實際營業情形。發現從業
    人員上訴人丙○○○及高永雯（為明眼人，未領有合格美容
    技術士證），認其二人係運用按摩手技（輕擦、揉捏）正為
    客人作背部、右大腿、小腿指油壓服務，並收取費用。被上
    訴人所屬社會局乃以90年5月28日北市社三字第9023988101
    號、第0000000000號，以及第0000000000號處分書，以違反
    行為時身心障礙者保護法第37條規定，依同法第65條規定，
    分別處上訴人謝楊秀春及高永雯各1萬元，負責人乙○○2萬
    元之罰鍰。上訴人不服，提起訴願，經被上訴人訴願決定撤
    銷原處分，由原處分機關另為處分。案經被上訴人所屬社會
    局認上訴人違規事證明確，又身心障礙者保護法有關主管機
    關部分，業於90年11月21日由被上訴人所屬社會局修正為被
    上訴人，被上訴人遂分別以91年1月17日府社三字第0910374
    7300號函、91年1月14日府社三字第09103746000號函、91年
    1月21日府社三字第09103747900號函附同文號處分書，仍以
    上訴人等違反行為時身心障礙者保護法第37條規定，依同法
    第65條分別處上訴人謝楊秀春、高永雯各1萬元罰鍰、負責
    人乙○○2萬元罰鍰。上訴人不服，遂循序提起本件行政訴
    訟。其上訴意旨略以：(一)原審認為身心障礙保護法對於從事
    按摩業之限制乃為增進社會弱勢者之公共利益，而對一般民
    眾工作權所為之限制，且由於限制業別單一，亦無不符合比
    例原則，故為憲法第23條規定所許，並以身心障礙者保護法
    第37條為依據，而為不利上訴人之判決。惟1.身心障礙者保
    護法限制明眼人不得從事按摩，屬剝奪或侵犯憲法所賦予明
    眼人之按摩工作權。又依照憲法第23條規定，限制人民基本
    權利，必須具備三項條件：(1)限制之目的必須在於為防止妨
    礙他人自由、避免緊急危難、維持社會秩序或是增進公共利
    益；(2)應該依法律為之（法律保留原則）；(3)應該在必要之
    限制範圍內（比例原則）。明眼人按摩行為並無妨礙他人自
    由或是公共利益，卻遭法令限制剝奪工作權，身心障礙者保
    護法上開從事按摩之限制規定，並未合憲法第23條之規定。
    2.限制明眼人按摩的確能增加視障者從事按摩的工作機會，
    但這樣的限制，等於是鼓勵視障者從事按摩，如此立法保障
    視障者從事按摩，將使我國損失許多視障的音樂及文學傑出
    人才，難謂合乎適當性原則。另增進弱勢團體之利益的方法
    有很多，包含：就業促進、職業訓練、多樣性的教育機會、
    設置福利專款及其他社會福利，但身心障礙者保護法卻以侵
    害他人工作權來增進視障者的工作權，該法上開從事按摩業
    的限制已違反必要性原則。且限制明眼人從事按摩業，也將
    妨礙我國與按摩有關的健康產業發展，受制於身心障礙者保
    護法，進而使我國健康產業失去國際競爭力。對整體社會公
    共利益而言，並不符合比例原則，難謂合憲。(二)原判決認為
    上訴人按摩油壓部位並非美容服務之頭部範圍，已屬使用按
    摩業之手技。惟身心障礙者保護法並未定義按摩與美容手技
    之分野，是以雙手接觸身體之部位而定，原判決之認定於法
    無據。且行政院衛生署89年5月12日衛署食字第89022291號
    函釋：「．．．根據按摩業管理規則第4條按摩業之手技包
    括：輕擦、揉捏、指壓、叩打、震顫、曲手、運動及其他特
    殊手技。而瘦身美容之手藝乃為將化妝品經手塗抹於外在肌
    膚，以達到保養及健美之行為。基於瘦身係指借手藝、機器
    、用具、用材、化妝品、食品等方式，為保持、改善身體感
    官之健美，所實施之『綜合指導、措施』之非醫療行為，固
    與按摩業之手技並不相同。」若依原判決之認定，則無論頭
    部如何按摩，皆非按摩業的手技，而接觸身體的部位只要超
    過頭部即屬按摩，該見解即與上開函釋相牴觸，足見原判決
    有不適用法令之違法等語。
三、本院按：原判決對於身心障礙者保護法第37條關於非該法所
    定視覺障礙者不得從事按摩之規定，並未剝奪或侵犯明眼人
    之工作權，無違背憲法相關規定等情，業於判決理由內詳為
    述敘，經核於法並無不合。又上訴人為被上訴人所屬社會局
    會同警察查獲時，發現上訴人運用按摩手技（輕擦、揉捏）
    正為客人作右大腿、小腿指按摩油壓服務，此有稽查紀錄表
    影本附於原處分卷為憑，上訴人上開行為已屬使用按摩手技
    ，而非瘦身美容之手藝，原判決對此亦已詳為交代。此外，
    又無其他涉及法律見解具有原則性，而需由本院加以闡釋之
    必要，上訴人提起上訴，不合前揭規定，不應許可，其上訴
    難謂合法，應予駁回。
四、依行政訴訟法第249條第1項前段、第104條、民事訴訟法第
    95條、第78條，裁定如主文。
中    華    民    國    94    年    4    月    7      日
                  第二庭審判長法  官　葉　振　權
                              法  官  鄭  淑  貞
                              法  官　劉　鑫　楨
                              法  官　吳　明　鴻
                              法  官　梁　松　雄
以  上  正  本  證  明  與  原  本  無  異
中    華    民    國    94    年    4    月    7      日
　　　　　　　　　　　　　　　書記官　郭　育　玎
